臺灣桃園地方法院刑事判決　　　　　　　100年度易字第120號
公　訴　人　臺灣桃園地方法院檢察署檢察官
被　　　告　林見財
上列被告因竊盜案件，經檢察官提起公訴（99年度偵緝字第1890
號），本院判決如下：
    主  文
林見財無罪。
    理  由
一、公訴意旨略以：被告林見財與莊孟汝明知位於桃園縣八德市
    ○○街29號之房屋，已於民國98年12月9 日，經臺灣桃園地
    方法院拍賣予告訴人蕭念慈，竟仍基於意圖自己不法所有之
    犯意聯絡，於99年1 月10日至該處拆下鐵窗，尚未得手之際
    ，即為鄰居蕭邱欽發覺，蕭邱欽告知蕭念慈後，報警處理，
    始查獲上情云云，因認被告涉犯刑法第320 條第3 項、第1
    項之共同竊盜未遂罪嫌。
二、按犯罪事實應依證據認定之，無證據不得認定犯罪事實；又
    不能證明被告犯罪者，應諭知無罪之判決；刑事訴訟法第15
    4 條第2 項、第301 條第1 項分別定有明文。又犯罪事實之
    認定，應憑證據，如未能發現相當證據，或證據不足以證明
    ，自不能以推測或擬制之方法，以為裁判基礎。次按認定不
    利於被告之事實，須依積極證據，苟積極證據不足為不利於
    被告事實之認定時，即應為有利於被告之認定，更不必有何
    有利之證據（參照最高法院30年上字第816 號判例意旨）。
    再按刑事訴訟法上證明之資料，無論其為直接證據或間接證
    據，均須達於通常一般之人均不致於有所懷疑，而得確信其
    為真實之程度，始得據為有罪之認定，倘其證明尚未達到此
    一程度，而有合理之懷疑存在時，致無從形成有罪之確信，
    根據「罪證有疑，利於被告」之證據法則，即不得遽為不利
    於被告之認定（參照最高法院76年台上字第4986號判例意旨
    ）。
三、公訴人認被告涉犯本件共同竊盜未遂罪嫌，無非係以被告之
    陳述、證人莊孟汝、蕭邱欽之證述、房屋原狀照片6 張、案
    發時現場照片23張為其主要論據。訊據被告固坦承其曾至桃
    園縣八德市○○街29號房屋拆除鐵窗，並於拆除鐵窗前聽聞
    前屋主莊孟汝提及房屋經拍賣，惟堅決否認有本件共同竊盜
    未遂之犯行，辯稱：伊僅係受莊孟汝所託，伊知道該房屋前
    係莊孟汝所有，因莊孟汝請伊去拆除鐵窗及冷氣，故聽莊孟
    汝指示拆除鐵窗，並無竊盜之意等語。
四、經查：
  (一)程序部分：
    按被告以外之人於偵查中向檢察官所為之陳述，除顯有不可
    信之情況者外，得為證據，刑事訴訟法第159 條之1 第2項
    定有明文。證人蕭邱欽於檢察官偵查中之陳述，查無顯不可
    信之情況，被告亦未指出並證明證人蕭邱欽之證言有何顯不
    可信之情況，依刑事訴訟法第159 條之1 第2 項規定，證人
    蕭邱欽於檢察官訊問時所為之陳述，自有證據能力。
  (二)實體部分：
    1.坐落桃園縣八德市○○街29號之房屋，原為莊孟汝所有，
      因本院依法執行查封、拍賣，並於拍賣公告上記載因上開
      拍賣標的物查封時由第三人林奕增承租占有使用中，租賃
      期間自97年10月5 日起至102 年10月5 日止，月租金為新
      臺幣（下同）15,000元，每月付租金一次，另有押租金45
      ,000元，拍定後不點交，由告訴人蕭念慈於98年12月1 日
      拍定買受，嗣經本院於98年12月9 日核發不動產權利移轉
      證書，有本院98年11月2 日桃院永98司執悅字第42641 號
      法院公告、98年12月9 日桃院永98司執悅字第42641 號不
      動產權利移轉證書及土地暨建物所有權狀等影本在卷可稽
      ，此部分事實，洵堪認定。
    2.按竊盜罪須意圖為自己或第三人不法之所有，而取他人所
      有物，為其成立要件（參照最高法院23年上字第1892號判
      例意旨）。經查：
      (1)關於被告為何前往桃園縣八德市○○街29號建物，並拆
        除該建物內之鐵窗之緣由，證人莊孟汝於本院審理時證
        稱：伊和被告之前係同事，99年1 月10日間當天中午過
        後，約12點到1 點，伊打電話跟被告講，請被告馬上至
        桃園縣八德市○○街29號幫伊拆冷氣，並請被告一起拆
        鐵窗，大約1 點多，被告就到桃園縣八德市○○街29號
        ，伊沒有跟被告談到拆冷氣的價格，被告到現場時，伊
        告訴被告要拆鐵窗，伊到現場後才知道被告找劉雪珍幫
        忙等語（見本院100 年度易字第120 號卷第40頁至第42
        頁）；證人劉雪珍於本院審理時證稱：伊和被告至桃園
        縣八德市○○街29號房屋時，被告只說是去工作，就說
        幫忙拆鐵窗那些，被告說是去工作賺錢，被告在中午1
        點左右打電話到伊家找伊，在電話中提及地點在八德，
        是去別人的住家幫忙拆鐵窗，被告是說報酬是一天1,00
        0 元工資等語（見本院100 年度易字第120 號卷第42頁
        背面至第44頁），核與被告於警詢時陳稱：伊和莊孟汝
        係朋友，莊孟汝僱用伊和劉雪珍拆冷氣和鐵窗，伊是當
        天當臨時工等語（見99年度偵字第9117號卷第13頁）；
        及被告於檢察官訊問時陳稱：因為房子之前是莊孟汝的
        ，伊聽莊孟汝指示拆鐵窗、冷氣等語（見99年度偵緝字
        第1890號卷第19頁至第20頁）；及於本院審理時稱：伊
        和莊孟汝以前是同事，莊孟汝是賣房子的，伊是做裝潢
        、水電等雜工，伊以前給人僱用時，就有去莊孟汝家施
        工過，所以伊知道房子是莊孟汝的，所以莊孟汝叫伊去
        拆，伊才敢拆，一天的工資約1,000 元，但沒有明確講
        等語（見本院99年度審易字第2137號卷第19頁、100 年
        度易字第120 號卷第16頁至第17頁）相符，從上揭證詞
        、陳述可知，被告與莊孟汝前因工作關係相識，莊孟汝
        知悉被告做水電、裝潢等雜工，有能力拆除鐵窗等物，
        故請被告幫忙拆除桃園縣八德市○○街29號房屋之鐵窗
        ，而被告即立即告知證人劉雪珍，並請其一同前往工作
        ，及提及一天工資約1,000 元，顯見被告於聽聞證人莊
        孟汝告知拆除鐵窗等工作時，即認定其係幫忙證人莊孟
        汝工作，並以其過往與證人莊孟汝之同事關係及合作經
        驗推知，依一般行情工資約1,000 元，是被告認其係受
        莊孟汝之託，至桃園縣八德市○○街29號拆除冷氣、鐵
        窗等物。
      (2)被告固供承知悉位於桃園縣八德市○○街29號建物已遭
        拍賣之情，惟查：
      被告於檢察官訊問時陳稱：拆鐵窗當天伊才聽莊孟汝說
        房屋已經拍賣等語（見99年度偵緝字第1890號卷第19頁
        至第20頁）；及於本院審理時稱：莊孟汝只說房子被拍
        賣，沒提到拍賣日期等，伊以前給人僱用時，就有去莊
        孟汝家施工過，所以伊知道房子是莊孟汝的等語（見本
        院99年度審易字第2137號卷第19頁、100 年度易字第12
        0 號卷第16頁至第17頁），核與證人莊孟汝於檢察官訊
        問時稱：伊有跟被告說房子被法拍了，在拆之前，就跟
        被告說房子已經拍掉了等語（見99年度偵字第9117號卷
        第65頁、第88頁），於本院審理時證稱：99年1 月10日
        間當天中午過後，約12點到1 點，伊請被告拆冷氣及鐵
        窗，伊沒有在電話中跟被告說房子已經賣掉了，是到現
        場時才跟被告講的等語（見本院100 年度易字第120 號
        卷第40頁至第42頁）相符，是被告於99年1 月10日拆除
        桃園縣八德市○○街29號處鐵窗當日，始知悉坐落於桃
        園縣八德市○○街29號之房屋遭拍賣。
      被告係受證人莊孟汝之託，至桃園縣八德市○○街29號
        拆除鐵窗，已如前述，衡情常情，受託（受僱）從事拆
        除、搬移某標的物者，通常即信賴委託者（雇用者）可
        辨明何物需拆除、搬移，並依指示施作，而未詳加探究
        該委託者（雇用者）是否確有權拆除、搬移，本件莊孟
        汝既為上開房屋之前所有權人，且參與該房屋之查封、
        鑑價、拍賣等流程，自應其是否仍有權拆除該鐵窗知之
        甚詳，而被告係99年1 月10日經證人莊孟汝所託，方前
        往拆除桃園縣八德市○○街29號屋內之鐵窗，其自可能
        信賴證人莊孟汝，主觀上認證人莊孟汝有權拆除該鐵窗
        ，故其遵照證人莊孟汝之指示而拆除鐵窗，而未詳加探
        究莊孟汝是否有權拆除該鐵窗，亦與常情相符。是被告
        辯稱：其不知該鐵窗係蕭念慈所有，僅係單純受證人莊
        孟汝請託拆除該鐵窗，如其知悉鐵窗係蕭念慈所有，將
        不會拆除等語，合乎一般經驗法則，當可採信。
      又依該建物之拍賣公告及權利移轉證書觀之（見99年度
        偵字第9117號卷第29頁至第32頁），其就查封、拍賣之
        範圍，僅記載該建物之編號、門牌、樓層面積、建築材
        料、房屋層數等，並未詳細提及鐵窗是否為查封、拍賣
        之範疇，則該鐵窗之所有權移轉與否、是否為拍賣效力
        所及，仍應視當時查封之範圍而定，並憑藉詳細之查封
        報告及鑑價內容予以判斷，況惟拍賣程序之流程甚長，
        需經歷查封、鑑價、拍定、核發權利移轉證書、點交等
        程序，惟被告僅於99年1 月10日當日，在桃園縣八德市
        ○○街29號經證人莊孟汝告知房屋經拍賣之事實，而其
        並未參與房屋之查封、鑑價，甚而連拍賣公告、權利移
        轉證書亦均未見聞，且房屋雖經拍賣，然並未點交予蕭
        念慈，則從外觀觀之，該房屋既未經點交，被告更無從
        判斷上開房屋內之鐵窗所有權是否已移轉予拍定人（即
        蕭念慈），即便證人莊孟汝曾向被告籠統提及房屋經「
        拍賣」，但該房屋是否經拍定？房屋是否移轉？被告均
        難僅憑證人莊孟汝單純告知房屋經「拍賣」即得以推知
        ，縱使房屋所有權已移轉，該鐵窗是否係在查封之範圍
        ，且隨拍定而一併移轉予拍定人等，更非僅單純受託拆
        除該房屋鐵窗之被告所能知悉，參諸被告於本院審理時
        仍堅稱：伊想拍賣還沒有定，伊認知要將房子交到對方
        手中，才不能拆鐵窗，還沒有交到對方手中時，還是屬
        於原屋主的等語（見本院100 年度易字第120 號卷第49
        頁），更堪認被告主觀上確認莊孟汝有權拆除該鐵窗，
        是被告主觀既認證人莊孟汝為該房屋之原屋主，不疑有
        他而信賴證人莊孟汝所述，並證人莊孟汝指示拆除該鐵
        窗，即難逕謂其有竊盜犯意。
      況按，物之成分可分為重要成分及非重要成分：1.重要
        成分謂各部分相互結合，非經毀損或變更其性質，不能
        分離時，則各該部分均屬重要成分，民法第811 條所稱
        動產因附合而為不動產之『重要成分』，即指此而言，
        房屋之棟樑、土地石牆均屬之。2.非重要成分，凡不屬
        於重要成分者均是，就不動產言，如房屋門窗，就動產
        言，如汽車之輪胎或馬達，皆其適例。區別物之重要成
        分與非重要成分之主要實益，在於重要成分不得獨立為
        物權客體，至於非重要成分，則得單獨為物權客體，不
        必與合成物同一法律上之命運（參見王澤鑑著，民法物
        權第一冊）。又依民法第811 條規定，動產因附合而為
        不動產之重要成分者，不動產所有人取得動產所有權。
        準此，動產附合於不動產後，須已成為不動產重要成分
        ，始有附合之問題。所謂重要成分，係指兩物結合後，
        非經毀損或變更其物之性質，不能分離者而言（參照最
        高法院87年度台上字第722 號判決）。茲查，本件桃園
        縣八德市○○街29號房屋，原係莊孟汝所有，房屋內裝
        設之鐵窗，雖施作加裝於上開建物，惟不須毀損或變更
        其性質即可拆卸分離，又不失其獨立性，顯非為不動產
        之重要成分，自無依民法第811 條規定因附合而由不動
        產所有人取得該鐵窗之所有權可言，則該鐵窗是否因拍
        賣一併移轉所有權予蕭念慈，本即非全然無疑，故本件
        自難苛求受託依莊孟汝指示拆除鐵窗之被告，僅依本件
        建物之外部狀況，即查知鐵窗之所有權歸屬恐有爭議。
      綜上，被告上開所辯：伊係聽莊孟汝指示拆除鐵窗，並
        無竊盜之意等語，即非不可採信，故本件自難僅以被告
        有拆除本件鐵窗之事實，即逕為不利被告之認定。
      (3)至公訴人於起訴書記載被告對犯罪事實坦承不諱云云，
        惟查，被告於警詢時僅陳稱：伊係受僱於莊孟汝拆冷氣
        跟鐵窗，現桃園縣八德市○○街29號係何人所有伊不曉
        得，莊孟汝有告訴伊這一間房子已經由法院拍賣等語（
        見99年度偵字第9117號卷第10頁至第14頁），及於檢察
        官訊問時陳稱：當時是莊孟汝請伊去的，莊孟汝只說房
        子被拍賣，莊孟汝要伊拆伊就拆等語（見99年度偵緝字
        第1890號卷第19頁至第20頁），則被告僅供承其知悉該
        建物經拍賣，並受莊孟汝指示拆除本件鐵窗之客觀事實
        ，被告於警詢時、偵查中均未坦承其主觀上有不法所有
        意圖及竊盜之犯意，公訴人起訴書上開記載，顯有未合
        。
      (4)公訴人起訴書雖以莊孟汝、蕭邱欽之陳述為本件之證據
        方法，然證人莊孟汝僅能證明其於99年1 月10日當日有
        告知被告該房屋「經拍賣」，然此無法證明被告有詳閱
        拍賣之資料並得知拍賣之實際進度，是被告縱知悉「房
        屋經拍賣」，更難認被告主觀上係認定該鐵窗已屬拍定
        人所有，而莊孟汝已無權拆除，已如前述。至公訴人另
        提出證人蕭邱欽之證述為據，然證人蕭邱欽於檢察官訊
        問時僅證稱：伊於99年1 月10日時，看到鐵窗被丟在地
        上，但不知道誰在拆鐵窗等語（見99年度偵字第9117號
        卷第75頁至第76頁），則證人蕭邱欽至多僅能證明鐵窗
        遭拆除之事實，惟此尚難證明被告有不法所有意圖。
五、按刑法上之竊盜罪，以意圖為自己或第三人不法之所有，而
    竊取他人所有物，為犯罪構成要件，本件被告是否具不法所
    有意圖及主觀上是否有竊盜之故意，而該當於竊盜犯行仍有
    合理的懷疑存在，公訴人所提出之上揭證據，不足為不利於
    被告之犯罪事實之認定，此外，復無其他證據足認被告有公
    訴人所指竊盜之犯行，本件不能證明被告犯罪，揆諸首揭說
    明，自應諭知被告無罪之判決。
據上論斷，應依刑事訴訟法第301 條第1 項，判決如主文。
本案經檢察官呂理銘到庭執行職務。
中    華    民    國  100     年    4     月    28    日
                  刑事第七庭審判長法  官  鄭吉雄
                                  法  官  毛松廷
                                  法  官  廣于霙
以上正本證明與原本無異。
如不服本判決應於收受判決後10日內向本院提出上訴書狀，並應
敘述具體理由。其未敘述上訴理由者，應於上訴期間屆滿後20日
內向本院補提理由書( 均須按他造當事人之人數附繕本) 「切勿
逕送上級法院」。
                                  書記官  劉寶霞
中    華    民    國   100    年    5     月    2     日